【裁判字號】    94,交聲,215
【裁判日期】    950227
【裁判案由】    違反道路交通管理處罰條例聲明異議
【裁判全文】
臺灣新竹地方法院交通裁定             94年度交聲字第215號
移送機關即  交通部公路總局新竹區監理所中壢監理站
原處分機關
異  議  人  甲○○
即受處分人
上列異議人因違反道路交通管理處罰條例案件，對於交通部公路
總局新竹區監理所中壢監理站九十四年五月十日壢監裁字第裁五
三—ＺＢＡ００九六二六號違反道路交通管理事件裁決書，聲明
異議，嗣經臺灣桃園地方法院裁定管轄錯誤，移送本院（九十四
年度交聲字第二三一號），本院裁定如下：
    主  文
原處分撤銷。
甲○○汽車駕駛人，汽車行駛於高速公路，而不遵管制之規定，
處罰鍰新臺幣仟元，記違規點數壹點。
    理  由
一、按汽車行駛高速公路，應依速限標誌指示，高速公路交通管
    制規則第五條第一項前段定有明文。而汽車行駛於高速公路
    或設站管制之道路，而不遵管制之規定者，處汽車駕駛人新
    臺幣（下同）三千元以上六千元以下罰鍰；汽車駕駛人有道
    路交通管理處罰條例第三十三條之情形者，除依原條款處罰
    鍰外，並予記違規點數一點；本條例關於車輛駕駛人之處罰
    ，如應歸責於車輛所有人者，處罰車輛所有人。道路交通管
    理處罰條例第三十三條第一項、第六十三條第一項第一款、
    第八十五條第三項亦分別明文規定。再逕行舉發違反道路交
    通管理事件，經汽車所有人依通知單之應到案日期前到案，
    並告知違規駕駛人姓名、身分證統一編號及住址者，處罰機
    關應即另行通知違規駕駛人到案依法處理；逾應到案日期，
    處罰機關應依本條例第八十五條第三項規定處罰該汽車所有
    人，違反道路交通管理事件統一裁罰基準及處理細則第二十
    四條亦明確規定。
二、本件聲明異議意旨略以：異議人所有之車號０二八六－ＦＶ
    號自小客車確有原處分所指在民國九十三年十二月一日上午
    八時五十八分行經國道一號高速公路北上七十六點四公里處
    超速之違規行為，但本件舉發通知單是寄到異議人桃園縣平
    鎮市○○路一八三號車籍地，該址是異議人朋友爸爸的房子
    ，異議人僅是暫時將戶籍借設該址，自九十二年十一月二十
    八日就將戶籍遷至新竹縣關西鎮大同里四鄰茅子埔二十六號
    之一，本件違規時與舉發通知單寄發時，異議人之戶籍已遷
    到關西鎮，異議人因為不曉得所以未去監理機關辦理車籍地
    址的變更，致未收到舉發通知單，亦無從於應到案期限前到
    案，乃遭監理機關裁處最高額罰鍰，異議人承認有本件違規
    的行為，但認為不應處以最高額，爰聲明異議等語。
三、經查：
  (一)異議人所有之車號０二八六－ＦＶ號自小客車確有原處分所
    指在九十三年十二月一日上午八時五十八分行經國道一號高
    速公路北上七十六點四公里處超速之違規行為，除為異議人
    所坦承外，並有內政部警政署國道公路警察局舉發違反道路
    交通管理事件通知單、舉發照片各一份附卷為憑（見臺灣桃
    園地方法院九十四年度交聲字第二三一號卷【下稱第二三一
    號卷】第七頁），堪信為真實。
  (二)原處分機關以車號０二八六－ＦＶ號自小客車違規事由明確
    ，而依道路交通管理處罰條例第三十三條第一項及違反道路
    交通管理統一裁罰基準及處理細則第二十四條之規定，依道
    路交通管理處罰條例第八十五條第三項規定處罰車號０二八
    六－ＦＶ號自小客車所有人即異議人固非無據，惟按行政機
    關為行政行為時，除法律另有規定外，應依行政程序法規定
    為之；又對於當事人之送達，若應為送達之處所不明者，行
    政機關得依申請或為避免行政程序遲延，認為有必要時，得
    依職權命為公示送達，行政程序法第三條第一項、第七十八
    條第一項第一款、第二項分別定有明文。本件逕行舉發之舉
    發通知單經原舉發單位以掛號郵寄方式送達至異議人之車籍
    登記地址桃園縣平鎮市○○路一八三號，因該址「查無此人
    」原因而遭退回，乃依違反道路交通管理事件統一裁罰標準
    及處理細則第五條依行政程序法之規定，將該舉發通知單辦
    理公示送達等情，有汽車車籍查詢資料、郵務送達信封、內
    政部警政署國道公路警察局第二警察隊九十四年一月十九日
    公警二交字第０九四０二九００八七號公告及國道公路警察
    局舉發違反道路交通管理事件通知單郵寄退件清冊各一份在
    卷可證（見第二三一號卷第八、十二至十三頁），然異議人
    於九十二年十一月二十八日起即將戶籍遷移至新竹縣關西鎮
    大同里四鄰茅子埔二十六號之一，有法務部戶役政連結作業
    系統查詢所得資料一份附卷為憑（見第二三一號卷第十五、
    二十頁），是異議人既已未居住於桃園縣平鎮市○○路一八
    三號，該處即非應受送達之處所，則內政部警政署國道公路
    警察局僅依異議人原車籍登記之地址為送達，因該址「查無
    此人」原因遭退回而無法送達時，即認定符合「應為送達之
    處所不明」之要件，並逕行依職權為公示送達，核與前開規
    定不符，尚有未洽，所為之公示送達自不生送達之效力。原
    處分機關因此認為異議人未於原舉發通知單所載九十四年一
    月十六日之應到案日期前到案，以異議人逾應到案日期，而
    裁處六千元之最高額罰鍰，顯有違誤，是本件異議人之異議
    為有理由，另查汽車行駛於高速公路，而不遵管制之規定之
    違規行為，除依原條款處罰鍰外，並應依道路交通管理處罰
    條例第六十三條第一項第一款之規定記違規點數一點，原處
    分機關漏未加計違規點數亦有不當，自應由本院將原處分撤
    銷，仍以異議人之車號０二八六－ＦＶ號自小客車之駕駛人
    有違反道路交通管理處罰條例第三十三條第一項、第六十三
    條第一項第一款之事由，而應依違反道路交通管理事件統一
    裁罰基準及處理細則第二十四條及違反道路交通管理事件統
    一裁罰基準表之規定，並依道路交通管理處罰條例第八十五
    條第三項規定裁處該自小客車所有人即異議人罰鍰三千元及
    記違規點數一點，以資適法。
四、據上論斷，應依道路交通案件處理辦法第二十條前段，裁定
    如主文。
中    華    民    國    95    年    2     月    27    日
                  交通法庭法  官  黃美盈
如不服本裁定，應於裁定送達後五日內向本院提出抗告狀。
以上正本證明與原本無異。
中    華    民    國    95    年    2     月    27    日
                          書記官  吳尚文


司法院資訊處製作；財團法人民間司法改革基金會備份。
